臺灣板橋地方法院刑事判決　　　　　　95年度交簡上字第44號
上　訴　人　乙○○
即　被　告
上列上訴人即被告因過失傷害案件，不服本院中華民國95年3 月
9 日94年度交簡字第884 號第一審判決（聲請簡易判決處刑案號
：94年度偵字第12589 號），提起上訴，本院管轄之第二審合議
庭判決如下：
    主      文
上訴駁回。
乙○○緩刑貳年。
    事      實
一、乙○○於民國93年10月4 日17時10分許，騎乘車牌號碼FCN
    －728 號重型機車，沿臺北縣三重市○○○○○道往新莊方
    向行駛，行經該機車道第11號燈桿前，原應注意車前狀況及
    兩車併行之間隔，隨時採取必要之安全措施，而當時天氣晴
    ，暮光，路面鋪設柏油且乾燥無缺陷、無障礙物，視距良好
    ，依乙○○之智識程度，並無不能注意之情事，竟疏於注意
    車前狀況及兩車併行之間隔，隨時採取必要之安全措施，即
    貿然超越當時因所騎乘之車牌號碼FZW －902 號重型機車故
    障，而在該橋機車道上牽車步行之甲○○，乙○○騎乘之FC
    N －728 號重型機車右把手因此擦撞甲○○，致甲○○受有
    頸、肩背、左小腿及左小腹多處挫傷之傷害。乙○○於肇事
    後，在有偵查犯罪職權之公務員知悉其犯罪事實前，即向前
    來處理之臺北縣政府警察局三重交通分隊員警自承上情並接
    受裁判。
二、案經甲○○訴由臺北縣政府警察局三重分局報請臺灣板橋地
    方法院檢察署檢察官偵查後聲請以簡易判決處刑。
    理      由
一、按刑事訴訟法第159 條第1 項雖規定，被告以外之人於審判
  　外之言詞或書面陳述，除法律有規定外，不得作為證據。惟
    同法第159 條之5 第1 、2 項已規定，經當事人於審判程序
  　同意作為證據，法院審酌該言詞陳述或書面陳述作成時之情
    況，認為適當者，亦得為證據。當事人、代理人或辯護人於
    法院調查證據時，知有第159 條第1 項不得為證據之情形，
    而未於言詞辯論終結前聲明異議者，視為有前項之同意（指
    同條第1 項之同意作為證據），此乃第159 條第1 項所容許
    ，得作為證據之例外規定之一。經查，本案被告乙○○及檢
    察官於言詞辯論終結前，均未就本案所調查之證據主張有刑
    事訴訟法第159 條第1 項不得為證據之情形，是本案經調查
    之證據均有證據能力，合先敘明。
二、訊據被告乙○○固對其有於93年10月4 日17時10分許，騎乘
    車牌號碼FCN －728 號重型機車，沿臺北縣三重市○○○○
    ○道往新莊方向行駛，行經該機車道第11號燈桿前超越當時
    因所騎乘之車牌號碼FZW －902 號重型機車故障，而在該橋
    機車道上牽車步行之告訴人甲○○時，其所騎乘之上開機車
    右把手有擦撞告訴人，致告訴人受有頸、肩背、左小腿及左
    小腹多處挫傷之傷害等情屬實，惟矢口否認其對於告訴人有
    何過失，並辯稱：本件肇事是因為告訴人在橋面上牽著機車
    ，伊經過時，告訴人突然偏了過來，伊閃避不及才會撞到，
    但伊仍希望能與告訴人達成和解云云。經查：上揭事實，業
　　據告訴人甲○○於警詢、偵查及本院審理時指訴綦詳，復有
  　道路交通事故現場圖、道路交通事故調查報告表(一)(二)、臺北
    縣政府警察局三重分局道路交通故當事人酒精測定紀錄表各
    1 份、臺北縣政府警察局三重交通分隊道路交通事故談話紀
    錄表2 紙及車禍現場暨車損照片12張在卷可稽。雖被告辯稱
  　本件肇事係因告訴人牽車突然左偏過來所致云云，然查，被
    告於警詢及偵訊中均僅承稱：本件肇事係因其騎車行經上開
    路段，適逢下班尖峰時間，車輛頗多，以致其不慎擦撞到告
    訴人等情明確，並未提及告訴人有突然左偏乙事；又告訴人
    於本院審理時以證人身分具結後證稱：伊機車故障後是牽車
    儘量往內側靠近人行道直行，且伊怕遭後車撞到，還有打左
    邊方向燈，被告的機車自後行經其左側時其機車右把手及大
    車燈位置撞到伊左背後方等語（參見本院卷51頁），而觀諸
    卷附交通事故照片所示可知（見偵查卷第22至26頁），告訴
    人之機車停止位置係靠近機車車道右側之人行道，足見告訴
    人當時確係儘量靠右牽車直行無訛，並無證據證明告訴人有
    何疏失。故被告以前詞置辯，係屬無據，應係臨訟飾卸之詞
    ，無足採信。按汽車行駛時，駕駛人應注意車前狀況及兩車
    併行之間隔，並隨時採取必要之安全措施，道路交道安全規
　　則第94條第3 項定有明文。被告於前揭時地騎乘機車，應注
  　意能注意而不注意上開規定，以致肇事，被告之行為自有過
    失。而告訴人之頸、肩背、左小腿及左小腹多處挫傷之傷害
　  ，此有寶堂中醫聯合診所於94年2 月25日出具之診斷證明書
    影本1 份在卷可考（見偵查卷第13頁）。被告之過失行為與
    告訴人之受傷間復具有相當因果關係，事證明確，被告犯行
    堪以認定，應依法論科。
三、刑法修正後本案法律適用之說明：
    查被告行為後，刑法業於94年2 月2 日經總統以華總一義字
    第09400014901 號令修正公布，並於95年7 月1 日施行（下
    稱新刑法，修正前刑法下稱舊刑法），刑法施行法第1 條之
    1 亦於95年6 月14日經總統以華總一義字第09500085181 號
    令公布施行，參酌最高法院95年5 月23日刑事庭第八次會議
    決議，新刑法第2 條第1 項之規定，係規範行為後法律變更
    所生新舊法律比較適用之準據法，於新刑法施行後，應適用
    新刑法第2 條第1 項之規定，為「從舊從輕」之比較。另於
    比較時應就罪刑有關之共犯、未遂犯、想像競合犯、牽連犯
    、連續犯、結合犯，以及累犯加重、自首減輕暨其他法定加
    減原因（如身分加減）與加減比例等一切情形，本於統一性
    及整體性原則，綜其全部罪刑之結果而為比較。茲說明本案
    新舊刑法適用情形如下：
  (一)刑法施行法第1 條之1 規定：「中華民國94年1 月7 日刑法
    修正施行後，刑法分則編所定罰金之貨幣單位為新臺幣。94
    年1 月7 日刑法修正時，刑法分則編未修正之條文定有罰金
    者，自94年1 月7 日刑法修正施行後，就其所定數額提高為
    三十倍。但72年6 月26日至94年1 月7 日新增或修正之條文
    ，就其所定數額提高為三倍。」，是刑法第284 條第1 項，
    有關罰金刑處罰之規定並未有修正，且經比較增訂之刑法施
    行法第1 條之1 與被告行為時之罰金罰鍰提高標準條例第1
    條前段、現行法規所定貨幣單位折算新臺幣標準第2 條，二
    者規定經適用之結果並無不同，該罪之罰金最高額應屬相同
    ，惟被告行為時，舊刑法第33條第5款 係規定：「罰金：一
    元以上。」，而新刑法第33條第5款 規定：「罰金：新台幣
    一千元以上，以百元計算之。」，已將罰金刑最低額提高為
    新臺幣1 千元以上，且以百元計算，從而，比較修正前後規
    定，罰金刑之最低額，較修正前提高，依新刑法第2 條第1
    項規定，自應以修正前之規定較為有利。
  (二)關於自首，舊刑法第62條係規定：「對於未發覺之罪自首而
    受裁判者，減輕其刑」，新刑法第62條規定則修正為「得減
    輕其刑」，經比較新舊法結果，以舊刑法之自首減刑規定，
    較有利於被告。
  (三)新刑法第41條第1 項前段關於得易科罰金之折算標準，由「
    得以1 元以上3 元以下折算1 日」（按：此規定配合修正前
    罰金罰鍰提高標準條例第2 條＜現已刪除＞規定，就其原定
    數額提高為100 倍折算1 日，則最高應以銀元30 0元折算1
    日，經折算為新臺幣後，應以新臺幣900 元折算為1 日），
    提高為「以新臺幣1 千元、2 千元或3 千元折算1 日」，並
    刪除「因身體、教育、職業、家庭之關係或其他正當事由，
    執行顯有困難」之條件。是以修正前關於易科罰金之折算標
    準金額較低，自係較為有利於被告。因之，經綜其全部罪刑
    之結果而為比較，以舊刑法有利於被告，應一體適用舊刑法
    之規定。
四、核被告所為，係犯刑法第284 條第1 項前段之過失傷害罪。
    被告在有偵查犯罪職權之公務員知悉其犯罪事實前，向前來
    處理之臺北縣政府警察局三重交通分隊員警自承肇事並接受
    裁判之事實，有道路交通事故肇事人自首情形紀錄表一份在
    卷可憑（見偵查卷第29頁），合於自首之要件，爰依舊刑法
    第62條前段之規定，減輕其刑。
五、按依修正後刑法第2 條第1 項規定，係以適用行為時法為原
    則，因此原判決雖未及比較適用，然上訴本院後，經比較新
    舊法，行為後之法律並非較有利於行為人，仍應適用行為時
    舊法，則原判決適用行為時法即無不當，自不構成撤銷之事
    由。原審以被告罪證明確，引用修正前刑法第284 條第1 項
　　前段、第62條前段、第41條第1 項前段，罰金罰鍰提高標準
  　條例第1 條前段、修正前同條例第2 條之規定，並審酌被告
    素行良好，惟尚未與被害人達成和解，賠償被害人所受損失
    ，暨被告之過失程度、坦承犯行之犯後態度及被害人所受傷
    勢等一切情狀，量處被告拘役30日，並諭知易科罰金之折算
    標準，認事用法並無違誤，量刑亦屬妥適。被告上訴意旨雖
    稱本件肇事係因告訴人牽車步行時未能保持兩車並行相隔，
    突然向其傾靠，伊閃避不及，致與告訴人擦撞，且其並非不
    願與告訴人和解，賠償告訴人所受損失，而係告訴人拒不與
    其和解，以致尚未與告訴人和解，原審不察處被告拘役30
    日之重刑，請求改判其無罪或給予緩刑云云，惟被告既不否
    認其於原審判決前確未與告訴人和解乙事，則原審量刑，並
    無失出，而被告空言指摘本件肇事係告訴人過失所致，亦屬
    無據，已如前述，其上訴為無理由，應予駁回。又被告於行
    為後，新刑法修正施行，有關緩刑之規定，犯罪在新法施行
    前，新法施行後裁判，緩刑之宣告，應適用新刑法第74條之
    規定，有最高法院95年度第8 次刑事庭會議紀錄可考。查被
    告前未曾受被告前未曾受有期徒刑以上刑之宣告，此有臺灣
    高等法院被告前案紀錄表附卷可稽。其因一時疏失，偶罹刑
    典，並經被告於本院審理時之95年7 月25日當庭向告訴人致
    歉，告訴人亦當庭向本院表示願意原諒被告，足見被告經本
    次罪刑之宣告後，應知所警惕，而無再犯之虞，本院認所宣
    告之刑以暫不執行為適當，爰依新刑法第74條第1 款規定，
    併予宣告緩刑2 年，以啟自新。
據上論斷，應依刑事訴訟法第455 條之1 第1 項、第3 項、第36
8 條，刑法第74條第1 款，判決如主文。
本案經檢察官陳孟黎到庭執行職務。
中　　華　　民　　國　　94　　年　　8 　　月　　8 　　日
                  刑事第十一庭  審判長法　官　徐蘭萍
                                  　　法  官　林漢強
                                      法  官　林淑婷
以上正本證明與原本無異。
本判決不得上訴。
　                                    書記官　廖貞音
中　　華　　民　　國　　94　　年　　8 　　月　　8 　　日
附錄本案論罪科刑法條：
中華民國刑法第284條第1項
因過失傷害人者，處6 月以下有期徒刑、拘役或5 百元以下罰金
，致重傷者，處1 年以下有期徒刑、拘役或5 百元以下罰金。
